【裁判字號】    98,上易,1847
【裁判日期】    981231
【裁判案由】    竊盜
【裁判全文】
臺灣高等法院臺中分院刑事判決        98年度上易字第1847號
上  訴  人
即  被  告  丙○○
上列上訴人因竊盜案件，不服臺灣南投地方法院98年度易字第12
號中華民國98年9月30日第一審判決（起訴案號：臺灣南投地方
法院檢察署97年度偵字第4552號），提起上訴，本院判決如下：
    主  文
上訴駁回。
    事  實
一、丙○○於民國（下同）96年間因加重竊盜案件，經台灣南投
    地方法院判處有期徒刑6月確定，於96年10月18日易科罰金
    執行完畢。詎不知悛悔，竟與蔡志忠（經原審判處有期徒刑
    8月確定）共同基於意圖為自己不法所有之犯意聯絡，於97
    年7月23日上午9時許，由丙○○騎乘車牌號碼LJO-407號重
    型機車搭載蔡志忠，前往南投縣中寮鄉永福村，並先行繞行
    、觀察後，選定甲○○位於南投縣中寮鄉○○路377之34 號
    之住處做為行竊目標，推由丙○○入屋行竊，蔡志忠則負責
    把風接應。謀議既定，蔡志忠即在甲○○住家旁之竹林假借
    摘粽葉，實為把風，丙○○則繞行至甲○○上開住家之後方
    ，利用置放在該處為甲○○鄰居所有之鋁梯，攀爬至甲○○
    住家二樓房間外，先將未上鎖鐵窗打開，復以不詳方式毀壞
    鐵窗內已上鎖鋁門窗之玻璃，再伸手將鋁門窗中間之扣閂扳
    開，復推開鋁門窗，使做為甲○○住家安全設備之鐵窗及鋁
    門窗均失去隔絕防閑效用後，踰越該鐵窗及鋁門窗進入二樓
    房間（侵入住宅部分未據告訴），徒手竊取甲○○所有之現
    金新臺幣（下同）1千元（起訴書誤載為2千元，應予更正）
    及黃金項鍊1條（價值約1萬元）得手。嗣因村長許國舜察覺
    蔡志忠舉止有異，向前詢問蔡志忠，蔡志忠見許國舜對其行
    徑生疑，遂先行騎乘上開車牌號碼LJO-407號重型機車離開
    ，復以所持用門號0000000000號之行動電話撥打丙○○所持
    用門號0000000000號之行動電話通知丙○○離開。丙○○獲
    悉後，遂徒手打開甲○○住家地下室後門，自甲○○住家後
    方走出，蔡志忠再騎乘上揭重型機車返回該處搭載丙○○離
    開。甲○○返家後發現遭竊報警處理，復經村長許國舜調閱
    監視器而循線查獲上情。
二、案經南投縣政府警察局草屯分局報告臺灣南投地方法院檢察
    署檢察官偵查起訴。
    理  由
一、按被告以外之人（包括證人、鑑定人、告訴人、被害人及共
    同被告等）於審判外之陳述雖不符刑事訴訟法第159條之1至
    之4等四條之規定，而經當事人於審判程序同意作為證據，
    法院審酌該言詞陳述或書面陳述作成時之情況，認為適當者
    ，亦得為證據；當事人、代理人或辯護人於法院調查證據時
    ，知有刑事訴訟法第159條第1項不得為證據之情形，而未於
    言詞辯論終結前聲明異議者，視為有前項之同意，同法第15
    9條之5定有明文。本件證人甲○○、許國舜、蔡志忠均曾於
    警詢或偵查中為陳述，其性質雖屬傳聞證據，查無符合同法
    第159條之1至之4等前四條之情形，其等所為之上開警詢或
    偵查筆錄內容，業經本院審理時予以提示並告以要旨，且各
    經檢察官及被告等人表示意見。當事人已知上述筆錄乃傳聞
    證據，且均未於言詞辯論終結前對該等筆錄內容異議，依上
    開規定，是其等於警詢或偵查中之證言已擬制同意其有證據
    能力，本院審酌上開筆錄作成時，無不當取供之情形，認為
    以之作為本案之證據亦屬適當，是其等於警詢或偵查筆錄之
    證言自具有證據能力。
二、訊之上訴人即被告丙○○（下稱被告）固不否認於案發時其
    確至被害人甲○○住家附近摘粽葉，惟否認有何竊盜犯行，
    辯稱：因警察向蔡志忠諉稱伊已指證蔡志忠為本件竊盜及吸
    毒犯行，蔡志忠為報復始於警詢指證伊犯案、另證人許國舜
    於警察尚未前來即任由伊等2人離開，益證伊等2人未為竊盜
    犯行云云。經查：
  (一)被害人甲○○住宅於97年7月23日上午遭他人以毀越鐵窗、
    鋁門窗等安全設備之方式侵入住宅竊盜（侵入住宅部分未據
    告訴）之事實，迭據證人甲○○（被害人）於警詢、偵查及
    原審指證明確，且互核大致相符（見警局卷第11至12頁；偵
    查卷第50至51頁；原審卷第142至146頁），此外，復有被害
    人甲○○家中遭竊現場採證照片3幀附卷可稽（見原審卷第
    35至37頁），堪先認定。證人許國舜（中寮鄉永福村村長）
    於警詢中證述：伊於97年7月23日上午9時45分，發現2名男
    子騎乘車牌號碼LJO-407號之重型機車停在甲○○住處旁邊
    ，之後看見其中1名男子（經指認為同案被告蔡志忠）蹲在
    該處假裝在摘粽葉，伊向前詢問蔡志忠前來做何事，該名男
    子稱渠只有1人前來摘粽葉，約5分鐘後，另名男子（經指認
    為被告）自被害人甲○○所居住之房屋後方轉角處走出，由
    蔡志忠騎乘上揭重型機車搭載離開等語（見警局卷第13頁）
    ，另於偵訊中除為相同內容之證述外，另具結證述：伊於案
    發當日發現蔡志忠在甲○○住宅旁邊採粽葉並向其詢問有無
    經他人同意後，蔡志忠將車騎走，並且在1百公尺外邊騎車
    邊撥打行動電話，伊覺得有問題就打電話至派出所報案，之
    後就在甲○○住家旁邊等，看見被告自甲○○住家後面走出
    來，蔡志忠就騎車過來將被告載走，伊記下車號交給派出所
    ；被告2人當天已在村莊徘徊好幾趟，監視器均有拍到；當
    日除被告、蔡志忠2人外，伊在甲○○住宅附近並未見其他
    人等語（見偵查卷第51頁），復於原審明確證述：伊於案發
    當日上午先後2次看見蔡志忠在該處，之後看見蔡志忠騎乘
    機車離開後，伊有看見蔡志忠撥打電話，之後被告即自被害
    人甲○○住家後面轉角走出來，蔡志忠就將被告載走，被害
    人甲○○住家附近之監視器已經壞掉了，但是伊裝置於永福
    村竹子坑的監視器是好的，有拍到被告2人於案發當天在村
    莊徘徊、繞行好幾次等語（見原審卷第135至141頁）。復參
    以被告、蔡志忠2人自承渠等於案發時確係持用門號分別為
    0000000000、0000000000號之行動電話（見偵查卷第4、8頁
    ），依該2支行動電話門號之通聯調閱查詢單所示，同案被
    告蔡志忠確先後於案發當日上午9時47分及9時49分許，以所
    持行動電話撥打電話予被告（見偵查卷第19、23頁），益證
    證人許國舜證述同案被告蔡志忠騎乘機車離去時有撥打電話
    ，被告隨即自被害人甲○○住家轉角出現等情非虛。佐以證
    人蔡志忠（共同被告）於警詢中亦明確證稱：被告於案發後
    確有告知伊，其於案發當日進入甲○○住家內行竊等情（見
    偵查卷第8頁），且同案被告蔡志忠於原審亦再為相同之供
    述（見原審卷第151、153頁），被告加重竊盜犯行已甚明確
    。稽諸上開說明，足見被告與蔡志忠等2當日上午至被害人
    甲○○住家旁，已先行繞行、觀察甚久，確認被害人甲○○
    住家未有人在內後，選定為行竊目標，並推由被告在住家旁
    假借摘粽葉實為把風接應，被告則以毀越鐵窗、鋁門窗等安
    全設備之方式侵入住宅竊盜。嗣同案被告蔡志忠察覺竊盜犯
    行將被發覺之際，先行騎乘機車假意離開，另立即撥打電話
    通知尚在甲○○住家內之被告離開，被告遂立即自被害人甲
    ○○住家後方出現並由被告蔡志忠騎乘機車搭載離開現場。
  (二)被告未能指明於案發當日所欲尋訪之友人「老芋仔」之真實
    姓名年籍資料為何人，究否有無該人已有可疑；又案發時已
    過端午節（按：97年之端午節為6月8日），亦無摘粽葉綁粽
    子之需要。另被告於警詢供述：於案發當日上午均在現場摘
    粽葉，與蔡志忠所持用之行動電話有通聯紀錄係為互留電話
    號碼云云（見偵查卷第第4至5頁），嗣於偵訊中又改稱：當
    日有到竹林上廁所，並告知蔡志忠，等伊上完廁所後再一起
    買飲料，之後蔡志忠打電話說有人在罵，叫伊趕快離開云云
    （見偵查卷第45頁），被告就案發當日是否曾與同案被告蔡
    志忠分開至竹林內上廁所，及接聽同案被告蔡志忠所撥電話
    之事前後供述明顯不符。同案被告蔡志忠則首於警詢中供稱
    ：被告於案發時雖有自行離開，但未告知欲做何事，並供稱
    撥打電話予被告係要告知被告，已有人問及為何至該處，因
    而要求被告離開等語（見偵查卷第8至9頁），嗣於偵查中為
    配合被告丙○○，又改口稱案發當日被告曾離開去買飲料，
    所撥打之2通電話，第一通電話係要與被告互留電話號碼，
    第二通電話係要被告離開該處等語（見偵查卷第8至9頁、第
    44頁），是同案被告蔡志忠就被告離開現場及撥打行動電話
    原因之陳述亦前後矛盾，被告與同案被告蔡志忠上開所述均
    難憑信。
  (三)參以被告與同案被告蔡志忠當日上午係騎乘上開重型機車至
    案發現場，若被告所述為真，則被告真需如廁，大可騎乘機
    車至附近公共廁所上廁所，竟捨此而不為，而至非自己所有
    之土地且處於他人可隨時窺見之狀況下如廁，此舉已有違常
    理。又被害人甲○○住家後方係種植龍眼樹或檳榔樹，未有
    馬路可供通行，亦未有公共設施等情，此業經證人許國舜於
    原審證述明確（見原審卷第138頁），而甲○○住家後方距
    離被告摘粽葉之地方僅為一轉角之隔，同案被告蔡志忠應能
    見及被告係至何處或往何方向如廁，且若被告於如廁完畢須
    至他處購買飲料，亦需自被害人甲○○住家後方返回同案被
    告蔡志忠摘粽葉處，始能再至他處購買，故無論被告係如廁
    或購買飲料，同案被告蔡志忠均清楚知悉被告之去向，則同
    案被告蔡志忠於證人許國舜詢問時，當可明確告知係其與正
    在後方如廁或已至他處購買飲料之被告一同前來，惟同案被
    告蔡志忠竟對證人許國舜諉稱係1人前來，復假意騎乘機車
    離開約1百公尺後，再以電話通知人尚在被害人甲○○家中
    之被告儘速離開，並返回現場搭載被告一同離開，被告竊盜
    犯行已昭然若揭，其上開辯解均不可採。
  (四)證人許國舜於察覺被告與同案被告蔡志忠形跡可疑時，已撥
    打電話報警，惟被告於警察未到達前即先行離去等情，業據
    證人許國舜證述如上。而被告與同案被告蔡志忠均正值壯年
    ，身強力壯，證人許國舜則僅有1人在場，若證人許國舜貿
    然於警察到達前強迫被告與同案被告蔡志忠留下，將使自己
    身陷危險當中，故證人許國舜未強令被告與同案被告蔡志忠
    留下，亦與常理無違。另同案被告蔡志忠於本件竊盜犯行係
    擔任把風接應之工作，本即應處於可隨時觀察四周，又得以
    在被告竊盜得逞後立即接應離開之處，故同案被告蔡志忠選
    擇在被害人甲○○住家旁，既得以假借摘粽葉行為掩飾把風
    行為，亦可於被告竊盜得逞自後門離開時，立即接應被告離
    開現場。又被告與同案被告蔡志忠明知所為為犯罪行為，為
    掩飾罪行，自應表現從容與平時無異，而無大肆宣揚昭告天
    下之理，則於證人許國舜詢問時，被告與同案被告蔡志忠鎮
    定應對，僅為掩飾犯行，自不得據為被告未為本件竊盜犯行
    之有利認定。綜上所述，被告前揭所辯，洵難採信，其所為
    加重竊  盜犯行，已堪認定，應予依法論科。
三、按刑法第321條第1項第2款所謂「其他安全設備」，係指具
    有隔絕防閑作用，並固定於土地上之建築物或工作物之安全
    設備而言；窗係供通風之安全設備，並非供人爬進爬出之用
    ，爬窗行竊，自係踰越安全設備竊盜（最高法院85年度台非
    字第313號、70年度台上字第3809號判決參照）。本件被告
    以鋁梯攀爬至被害人宅二樓房間外，先將未上鎖鐵窗打開，
    復以不詳方式毀壞鐵窗內已上鎖之鋁門窗玻璃，再伸手將鋁
    門窗中間之扣閂扳開，復推開鋁門窗，使做為住家之安全設
    備之鐵窗及鋁門窗均失去隔絕防閑效用後，踰越該鐵窗及鋁
    門窗進入二樓房間竊取財物，核其所為，係犯刑法第321 條
    第1項第2款之毀越安全設備竊盜罪。被告與蔡志忠間，就上
    開加重竊盜犯行，有犯意聯絡與行為分擔，俱為共同正犯。
    公訴人雖認被告另有刑法第321條第1項第3款之攜帶兇器加
    重竊盜事由，然本案並未扣得任何兇器，復依卷內證據，並
    無任何證據可資證明被告持兇器為本件竊盜犯行，是此部分
    即應為被告有利之認定，又因此部分僅涉及加重條件之減縮
    ，並無礙於被告仍成立加重竊盜之犯罪事實。被告曾受如犯
    罪事實一所示之有期徒刑執行完畢，有臺灣高等法院被告前
      案紀錄表、臺灣南投地方法院檢察署刑案資料查註紀錄表
    附卷可憑，其於有期徒刑執行完畢後5年內，再因故意犯本
    件有期徒刑以上之罪，俱為累犯，各應依刑法第47條第1項
    規定，加重其刑。
四、原審依據上述理由，適用刑法第28條、第321條第1項第2款
    、第47條第1項，並審酌被告素行非良好，正值壯年，竟不
    思正途，以毀越安全設備方式為本件加重竊盜犯行，侵害他
    人財產法益，所得財物為現金1千元及黃金項鍊乙條，不思
    悔過，法治觀念薄弱，且嚴重侵害他人財產法益，應予嚴懲
    等一切情狀，量處被告有期徒刑1年4月之刑。並敘明公訴人
    雖於原審具體求刑判處被告有期徒刑1年6月，惟斟酌其前述
    各項情節，認分別判處如上開之刑罰，已均足收警惕之效，
    。核其認事用法俱無不當，量刑亦稱允洽，被告猶執陳詞否
    認犯罪而提起上訴，非有理由，應駁回其上訴。
據上論斷，應依刑事訴訟法第368條，判決如主文。
本案經檢察官乙○○到庭執行職務。
中    華    民    國    98    年    12    月    31    日
            刑事第七庭   審判長法  官 林  榮  龍
                               法  官 李  秋  娟
                               法  官 江  錫  麟
以上正本證明與原本無異。
不得上訴。
                               書記官 鄧  智  惠
中    華    民    國    99    年    1     月    4     日
附錄本案論罪科刑法條：
刑法第321條：
  犯竊盜罪而有左列情形之一者，處6月以上、5年以下有期徒刑
  ：
  一、於夜間侵入住宅或有人居住之建築物、船艦或隱匿其內而
      犯之者。
  二、毀越門扇、牆垣或其他安全設備而犯之者。
  三、攜帶兇器而犯之者。
  四、結夥三人以上而犯之者。
  五、乘火災、水災或其他災害之際而犯之者。
  六、在車站或埠頭而犯之者。
  前項之未遂犯罰之。


司法院資訊處製作；財團法人民間司法改革基金會備份。
